臺灣高等法院刑事裁定
抗　告　人
即　異議人
即受處分人　甲○○
上列抗告人因違反道路交通管理處罰條例案件，不服臺灣士林地
方法院94年度交聲字第634號，中華民國94年9月30日裁定（原處
分案號：臺北市交通事件裁決所，北市裁二字第裁22－A6I00483
1號），提起抗告，本院裁定如下：
    主  文
抗告駁回。
    理  由
一、按汽車行駛有損毀或變造汽車牌照、塗抹污損牌照，或以安
    裝其他器具之方式，使不能辨認其牌號者，處汽車所有人新
    臺幣（下同）2,400元以上4,800元以下之罰鍰，並責令申請
    換領牌照或更正，道路交通管理處罰條例第13 條第1款定有
    明文。
二、臺北市交通事件裁決所94年8月19日北市裁二字第裁22－A6I
    004831號處分意旨略以：本件受處分人甲○○所有之車牌號
    碼AFD-298 號重型機車，於民國（下同）94年7月28日16 時
    06分，在臺北市○○路○ 段，經警舉發塗抹污損牌照使不能
    辨認其牌號，依道路交通管理處罰條例第13條第1 款，裁處
    罰鍰2,400元整，並責令申請換領牌照或更正。
三、受處分人甲○○不服該處分，聲明異議，臺灣士林地方法院
    交通法庭認定：受處分人即異議人甲○○對上開時、地騎乘
    車牌號碼AFD-298 號重型機車之事實並無爭執，然對於塗抹
    污損牌照使不能辨認其牌號之違規事實則矢口否認，辯稱係
    因該機車老舊牌照污穢，並非污損，故係違反道路交通管理
    處罰條例第14條第3 款號牌污穢，不洗刷清楚之規定，應依
    該條款之規定處罰，原處分機關依同條例第13條第1 款予以
    裁罰顯有違誤云云。惟查：證人即舉發本件之臺北市政府警
    察局萬華分局交通分隊員警楊名瑋於證稱：本案車牌並不髒
    ，上面的字形根本無法辨識；（舉發當日車牌）完全沒有黑
    色字跡等語。又依證人楊名瑋庭呈之於取締當時在近距離及
    中距離拍攝之採證照片2幀所示，異議人車牌上「AFD-298」
    字體之黑色油漆已大部分剝落，以致牌號無法於白色底板上
    正常顯示，即使於近距離察看，亦難加以辨認。且觀察號牌
    之污損狀態，號牌之上側部分雖有污泥，惟就中間牌號部分
    污穢情況並不嚴重，且號牌之原有之黑色文字係因磨損、剝
    落而呈現與底板相同之白色而無法辨認，並非因其上覆蓋污
    泥之故。故異議人之車牌無法辨識，係因污損之結果，而非
    單純因沾染泥巴污穢所致，殆無疑問。雖經本院於94年9 月
    22日勘驗AFD-298機車牌照之結果，車牌字跡「AFD-298」可
    以辨認，車牌上有污泥。惟將現場車牌與證人庭呈舉發當日
    近距離拍攝之照片對照，現場車牌字跡明顯較證人庭提照片
    車牌字跡為黑，且現場車牌污穢程度較證人庭提照片所示車
    牌污穢程度嚴重，尤其現場車牌「AFD」3字母之間都有污泥
    ，污穢程度較證人庭提照片嚴重，有勘驗筆錄可稽。參以證
    人楊名瑋證稱：舉發時看到的車牌字跡沒有（勘驗）今日這
    麼黑，當天我看到的是車牌上面的字有類似被磨掉的樣子，
    只看到白鐵的顏色，不似今日的車牌的字，看起就像塗上去
    的，且今日的車牌看起來比舉發時來得髒等語。足認本院勘
    驗時之車牌狀況與舉發當日之狀況已有差異，尚不得以勘驗
    當日車牌之字跡可以辨認及上有污泥，即認舉發當日牌號無
    法辨認係因污穢所致。加以證人楊名瑋證稱：舉發當天異議
    人沒有向我反映只是車牌骯髒，而非污損。他只有講車子很
    舊，說他不是故意的。我當場有說這不是髒，異議人從頭到
    尾都沒有說這是骯髒造成的等語。是證人楊名瑋於取締當日
    既有向異議人表示，牌號無法辨識並非因骯髒之故，異議人
    對之亦未加以辯解反駁，僅以機車老舊置辯，顯係對於員警
    舉發之原因未有爭執，其嗣後再稱號牌無法辨認係因髒污所
    致，應係飾卸之詞，要難採信。異議人確有違規行為，其所
    執前開異議理由，並不可採，乃駁回受處分人甲○○之異議
    。
四、抗告意旨略以：證人於庭上作出偽證（車牌上面的字有被磨
    掉的樣子，只看到白鐵的顏色），致使法官產生誤判，請求
    送驗車牌，是否故意加工污損或是單純的污穢，以示公正，
    請求撤銷原裁定，更為適當之裁定云云。
五、經查：依證人即舉發本件之臺北市政府警察局萬華分局交通
    分隊員警楊名瑋於 94年9月22日庭呈之於取締當時在近距離
    及中距離拍攝之採證照片2 幀觀之（參見原審卷第24頁），
    號牌原有之黑色文字確已磨損、剝落而呈現與底板相同之白
    色而致無法辨認，核與證人楊名瑋於原審證稱：當天我看到
    的車牌上面的字是有類似被磨掉的樣子，只看到白鐵的顏色
    （參見原審卷第19頁），並無二致，是受處分人之車牌無法
    辨識應非單純沾染泥巴污穢所致，受處分人上開違規行為，
    至為明確，堪以認定，原審駁回異議，核無違誤。又本件事
    證明確，受處分人請求送驗號牌，核無必要，受處分人之抗
    告，核無理由，應予駁回。
據上論結，應依道路交通管理處罰條例第89條，道路交通案件處
理辦法第26條，刑事訴訟法第412條，裁定如主文。
中　　華　　民　　國　　94　　年　　11　　月　　8 　　日
                  刑事第十四庭審判長法  官  張連財
                                    法  官  楊照男
                                    法  官  林明俊
以上正本證明與原本無異。
不得再抗告。
                                    書記官  蕭進忠
中　　華　　民　　國　　94　　年　　11　　月　　11　　日
